臺灣士林地方法院刑事判決
                                      109年度訴字第352號
公  訴  人  臺灣士林地方檢察署檢察官
被      告  陳湧仁



選任辯護人  陳湘傳律師
            賴思仿律師
            郭宜甄律師
被      告  鄭莃平


選任辯護人  徐孟琪律師
被      告  陳亞溱


選任辯護人  張晁綱律師
            蔣昕佑律師
上列被告因偽造文書等案件，經檢察官提起公訴（108年度偵字
第8518號），本院判決如下：
    主  文
癸○○犯如附表主文欄所示之罪，各處如附表主文欄所示之刑及沒
收。應執行有期徒刑壹年伍月。
卯○○犯如附表主文欄所示之罪，各處如附表主文欄所示之刑。應
執行有期徒刑壹年。
壬○○共同犯業務侵占罪，處有期徒刑陸月，如易科罰金，以新臺
幣壹仟元折算壹日。
癸○○被訴行使偽造私文書、詐欺得利（即起訴書犯罪事實欄二）
部分、癸○○及壬○○被訴外國公司非法經營業務（即起訴書犯罪事
實欄三）部分均無罪。
    事  實
一、癸○○（原名：陳德福）於民國106年間擔任凱薾診所（址設
    臺北市○○區○○○路0段000巷0○0號、8號2樓，負責人寅○○）之
    顧問及執業醫師，負責籌措凱薾診所營運資金及為病患診療
    等工作；卯○○為凱薾診所特別助理，負責向病患說明診療內
    容及費用；壬○○則擔任凱薾診所物理治療師，負責復健治療
    及協助卯○○向病患說明診療內容及費用，3人均為在凱薾診
    所從事業務之人。癸○○、卯○○及壬○○明知病患在凱薾診所治
    療所支付之診療費為凱薾診所之營業收入，應由病患自行以
    現金繳納予凱薾診所櫃臺人員或匯款至凱薾診所所有台新商
    業銀行帳號00000000000000號帳戶，不得私自向病患收取，
    竟分別為下列行為：
㈠、癸○○、卯○○共同意圖為自己不法之所有，基於業務侵占之犯
    意聯絡，由癸○○利用為病患丑○○診療之機會，於106年11月
    間某日在凱薾診所內，指示卯○○向丑○○陳稱：其在凱薾診所
    接受癸○○醫師診療之費用應匯入卯○○所有台北富邦商業銀行
    帳號000000000000號帳戶（下稱甲帳戶）繳納等語，致丑○○
    及其家屬誤認此為凱薾診所正規收費流程，乃於106年11月1
    3日起至同年12月1日止期間，接續匯款診療費總計新臺幣（
    下同）132萬元（已扣除癸○○退款予丑○○之31萬元）至甲帳
    戶內，再由卯○○將上揭診療費轉帳至癸○○所有花旗商業銀行
    帳號0000000000號帳戶內，以此將上開診療費侵占入己。
㈡、癸○○、卯○○共同意圖為自己不法之所有，基於業務侵占之犯
    意聯絡，由癸○○利用為病患乙○○及其夫戊○○診療之機會，於
    106年12月間某日在凱薾診所內，指示卯○○向乙○○陳稱：其
    與其夫戊○○在凱薾診所接受癸○○醫師診療之費用101萬3889
    元應匯入指定私人帳戶，其中第1筆診療費60萬3999元，應
    先匯至卯○○所有台新商業銀行帳號00000000000000號帳戶（
    下稱乙帳戶）繳納等語，致乙○○誤認此為凱薾診所正規收費
    流程，乃於107年1月2日匯款60萬3999元（下稱第1筆診療費
    ）至乙帳戶，再由卯○○將第1筆診療費以現金及匯款轉交癸○○挪為己用，嗣乙○○、戊○○完成前期治療後，癸○○、卯○○再
    與壬○○承接前揭業務侵占之犯意聯絡，由壬○○依癸○○之指示
    於107年2月10日以通訊軟體LINE向乙○○表示：第2筆診療費4
    0萬9890元應匯入新帳戶等語，並傳送癸○○所有陽信商業銀
    行帳號000000000000號帳戶（下稱丙帳戶）存摺封面影本予
    乙○○，乙○○遂於107年2月14日再匯款40萬9890元（下稱第2
    筆診療費）至丙帳戶，以此將上開診療費侵占入己。
二、案經法務部調查局臺北市調查處移送臺灣臺北地方檢察署檢
    察官呈請臺灣高等檢察署檢察長令轉臺灣士林地方檢察署檢
    察官偵查起訴。　　
    理  由
甲、有罪部分
壹、證據能力之說明
    本院引用被告以外之人於審判外之陳述，業經檢察官及被告
    癸○○、卯○○、壬○○及其等辯護人於本院準備程序及審理時同
    意其證據能力（見本院109年度訴字第352號卷〈下稱本院卷〉
    一第177頁至第204頁、第218頁至第254頁、本院卷二第367
    頁至第368頁、本院卷三第357頁至第358頁），本院審酌該
    等證據作成之情況，核無違法取證或其他瑕疵，且與待證事
    實具有關聯性，認為以之作為證據為適當，依刑事訴訟法第
    159條之5規定，均有證據能力。其餘認定本案犯罪事實之非
    供述證據，查無違反法定程序取得之情，依刑事訴訟法第15
    8條之4規定反面解釋，亦具有證據能力。
貳、認定事實所憑證據及理由
    訊據被告癸○○、卯○○、壬○○固坦承以前揭私人帳戶代為收取
    如事實欄一㈠、㈡所示凱薾診所診療費之事實，但矢口否認有
    何業務侵占犯行，被告癸○○辯稱：我是為減少凱薾診所稅金
    ，才利用我與被告卯○○的私人帳戶收受事實欄一㈠、㈡所示診
    療費，且該診療費後續均有作為凱薾診所營運使用，並無侵
    占行為及故意云云，被告卯○○辯稱：我是依被告癸○○之指示
    提供甲、乙帳戶向病患收取診療費，後續被告癸○○如何使用
    診療費，我不清楚且無權過問，我僅是機械性收受款項，且
    相信被告癸○○之人格，並無侵占行為及故意云云，被告壬○○
    辯稱：我任職於凱薾診所，受被告癸○○之指揮、監督，我是
    依被告癸○○指示提供丙帳戶資料予乙○○支付第2筆診療費，
    且被告癸○○未告知我該診療費後續用途，上揭第2筆診療費
    亦係由被告卯○○與乙○○及戊○○談定，我並無侵占行為及故意
    云云。然查：
一、被告癸○○於106年間在凱薾診所擔任顧問及執業醫師，負責
    籌措診所營運資金及為病患診療之工作；被告卯○○則為凱薾
    診所特別助理，負責向病患說明診療內容及收費；被告壬○○
    為凱薾診所物理治療師，負責復健治療及協助卯○○向病患說
    明診療內容及費用等工作。被告癸○○利用為病患丑○○、乙○○
    及戊○○診療之機會，於事實欄一㈠、㈡所示時間，分別指示被
    告卯○○、壬○○於事實欄一㈠、㈡所示時間向病患丑○○、乙○○表
    示：其等在凱薾診所接受癸○○醫師治療之費用應匯入指定私
    人帳戶等語，丑○○、乙○○乃將事實欄一㈠、㈡所示診療費匯款
    至指定之甲、乙或丙帳戶，由被告癸○○、卯○○代為收受而持
    有之事實，業經被告3人於本院審理時均坦承不諱（見本院
    卷一第174頁、第213頁、本院卷二第365頁至第366頁、本院
    卷三第356頁、第435頁至第439頁），核與證人乙○○、證人
    即丑○○之女子○○、證人即凱薾診所會計己○○於警詢、偵訊及
    本院審理時證述情節相符（見臺灣臺北地方檢察署108年度
    偵字第5183卷〈下稱偵5183卷〉第83頁至第85頁、第123頁至
    第127頁、臺灣士林地方檢察署108年度偵字第8518號卷〈下
    稱偵8518卷〉第41頁至第45頁、第79頁至第85頁、第137頁至
    第143頁、本院卷二第373頁至第376頁、本院卷三第359頁至
    第380頁），並有甲、乙及丙帳戶之開戶資料及歷史交易明
    細表、被告卯○○、壬○○與乙○○間通訊軟體LINE對話紀錄、國
    泰世華商業銀行匯出匯款憑證2紙【匯款日期：106年11月13
    日、106年11月17日】、台北富邦銀行存入存根2紙【存款日
    期：106年11月24日、106年12月1日】、凱薾診所療程建議
    書【丑○○】、凱薾診所療程建議書【乙○○、戊○○】、凱薾診
    所基本資料查詢結果、臺北市政府衛生局109年9月10日北市
    衛醫字第1093075824號函暨附件凱薾診所開業執照、負責醫
    師執業執照及開業申請資料在卷可稽（見偵5183卷第29頁至
    第30頁、第35頁至第36頁、第41頁至第46頁、第129頁至第1
    34頁、偵8518卷第53頁至第57頁、第61頁至第69頁、本院卷
    一第21頁、第63頁至第151頁），此部分事實，應堪認定。
二、事實欄一㈠、㈡所示診療費應歸屬凱薾診所所有：
㈠、證人即丑○○之女子○○於警詢時證稱：106年11、12月間，我繼
    父丑○○在凱薾診所接受免疫療法及幹細胞治療，並依醫療時
    程分次給付醫療費用，截至106年12月1日共付163萬元，但
    後來因丑○○後續病情惡化無法繼續治療，被告癸○○有退款31
    萬元給我們，實際支付醫療費用為132萬元，上開費用均是
    由我或丑○○到銀行用匯款或現金存入被告卯○○所提供之甲帳
    戶，當時我也很困惑為什麼丑○○在凱薾診所接受治療，診療
    費不是匯入凱薾診所的帳戶，而是匯入被告卯○○私人帳戶，
    但被告卯○○跟我說是因為方便查帳等語（見偵5183卷第125
    頁至第127頁）、證人乙○○於警詢、偵訊及本院審理時證稱
    ：106年12月至107年2月間，我與我先生戊○○一起到凱薾診
    所施打幹細胞及生長因子療程，診療費由我分2次支付，第1
    次匯款60萬3999元到被告卯○○名下帳戶，第2次匯款40萬989
    0元到被告癸○○名下帳戶，前期是被告卯○○與我聯繫有關診
    療及費用相關事宜，後面某次療程費用才改由被告壬○○與我
    聯繫及提供帳戶，因為我不懂凱薾診所的經營模式，我認為
    來這邊看診就依診所制度，所以被告卯○○、壬○○告訴我匯款
    至那個帳戶，我就匯到那裡等語（見偵5183卷第83頁至第85
    頁、偵8518卷第41頁至第43頁、本院卷二第374頁至第376頁
    ），足徵病患丑○○、乙○○係為支付診療費予凱薾診所，始依
    被告卯○○、壬○○之指示將事實欄一㈠、㈡所示款項匯入甲、乙
    及丙帳戶，則上開診療費自屬凱薾診所所有款項甚明，復經
    被告3人於本院審理時一致供稱：我知道事實欄一㈠、㈡所示
    款項是病患支付給凱薾診所的診療費，屬於凱薾診所收入等
    語（見本院卷三第356頁），是被告3人係利用甲、乙及丙帳
    戶收取凱薾診所所有如事實欄一㈠、㈡所示診療費，至為明確
    。
㈡、起訴意旨雖認：事實欄一㈠、㈡所示診療費應繳交予祐安健康
    事業股份有限公司（下稱祐安公司）使用云云，然病患丑○○
    、乙○○及戊○○繳付診療費之對象為凱薾診所，並非祐安公司
    ，已如前述，而凱薾診所與祐安公司本為不同營利事業主體
    ，凱薾診所雖需按月給付房屋租金、器材設備租金及人力派
    遣費用予祐安公司，有其等簽立房屋租賃契約、設備儀器租
    賃合約書及人力派遣契約書在卷可佐（見本院卷一第295頁
    至第320頁），但此係凱薾診所後續如何分配收入使用之問
    題，尚與診療費歸屬無關，縱然凱薾診所按月需支付祐安公
    司高額營運費用，亦難認事實欄一㈠、㈡所示診療費應屬祐安
    公司所有，起訴意旨所指上情，實屬有誤，併此敘明。
三、被告3人利用私人帳戶收取如事實欄一㈠、㈡所示診療費均未
    返還凱薾診所，而係作為被告癸○○個人資金使用：
㈠、事實欄一㈠部分
    被告卯○○以甲帳戶收得診療費後，即將該診療費匯入被告癸○○所有花旗商業銀行帳戶內，再由被告癸○○於106年11月14
    日、同年11月17日、同年12月4日將上開診療費連同自有資
    金匯款300萬元、200萬元、100萬元至祐安公司所有台新商
    業銀行帳戶之事實，業據被告癸○○、卯○○供述明確（見審訴
    卷第80頁至第81頁、本院卷一第267頁至第269頁），並有甲
    帳戶、花旗商業銀行帳號0000000000號帳戶（戶名：癸○○）
    及台新商業銀行帳號00000000000000號帳戶（戶名：祐安公
    司）開戶資料及歷史交易資料在卷可查（見偵5183卷第29頁
    至第33頁、第201頁至第268頁），而被告癸○○匯款予祐安公
    司之目的，係作為個人與祐安公司間之股東往來，嗣於107
    年4月2日祐安公司增資時，再以上開債權抵繳個人股款，亦
    有祐安公司107年4月2日資本查核報告書暨所附股東以債權
    抵繳股款明細表附卷可憑（見臺北市商業處祐安公司案卷二
    第29頁至第52頁），是被告卯○○、癸○○未將共同持有如事實
    欄一㈠所示診療費，交還凱薾診所，反係作為被告癸○○個人
    資金使用，自有侵占事實欄一㈠所示診療費之事實，至為明
    確。
㈡、事實欄一㈡部分
　　被告卯○○利用乙帳戶收得病患乙○○所支付第1筆診療費後，
    即將其中60萬元轉帳至被告癸○○所有台新商業銀行帳戶，餘
    款則以現金轉交被告癸○○，嗣被告癸○○取得上揭款項後，即
    陸續於107年1月12日自其台新商業銀行帳戶轉出5萬餘元，
    並於同年1月17日轉帳50萬元至其所有玉山商業銀行帳戶內
    ，再於同日自玉山商業銀行帳戶匯款200萬元至元勛健康事
    業有限公司（下稱元勛公司）帳戶；另被告癸○○以丙帳戶收
    得第2筆診療費後，亦將該款項匯入其所有玉山商業銀行帳
    戶，再於107年2月25日連同其自有資金匯款70萬元至元勛公
    司帳戶等情，業經被告卯○○、癸○○供述在卷（見本院卷三第
    436頁），並有乙、丙帳戶、台新商業銀行帳號00000000000
    000號帳戶（戶名：癸○○）、玉山商業銀行帳號00000000000
    00號帳戶（戶名：癸○○）及台新商業銀行帳號000000000000
    00號帳戶（戶名：元勛公司）開戶資料及歷史交易明細在卷
    可稽（見偵5183卷第35頁至第39頁、第41頁至第42頁、第51
    頁至第53頁、第195頁、本院卷三第211頁至第215頁），足
    徵被告3人並未將事實欄一㈡所示診療費返還予凱薾診所，反
    係匯入被告癸○○私人帳戶供其自由處分，再參以被告3人自
    始均未能清楚說明上開診療費後續用途與凱薾診所營運間之
    關聯性，審之凱薾診所營業支出，均係由凱薾診所會計己○○
    以凱薾診所帳戶內之款項支應，未曾委由他人處理，業經證
    人己○○證述明確（見本院卷三第378頁至第379頁），自無利
    用被告癸○○、卯○○私人帳戶支付凱薾診所營運費用之必要，
    是被告3人收取事實欄一㈡所示診療費後，並未將之返還凱薾
    診所或供該診所營運使用，亦堪認定。
㈢、被告癸○○雖辯稱：其已將事實欄一㈠所示診療費匯款至祐安公
    司帳戶，並將事實欄一㈡所示診療費於107年1月11日、同年2
    月14日、同年2月23日、同年3月1日存（匯）款共計203萬50
    00元至祐安公司帳戶，並無侵占診療費云云，然事實欄一㈠
    、㈡所示診療費為凱薾診所所有之資金，並非祐安公司所有
    ，且被告癸○○將事實欄一㈠所示診療費匯予祐安公司之目的
    ，係作為個人與祐安公司間之股東往來，核與凱薾診所無關
    ，顯已將上揭診療費視為自有資金在使用，自難解免其侵占
    罪責，又被告癸○○雖另匯款203萬5000元予祐安公司，有台
    新商業銀行帳號00000000000000號帳戶（戶名：祐安公司）
    歷史交易資料在卷可參（見偵5183卷第257頁至第258頁），
    然上開款項之來源不明，亦與事實欄一㈡所示診療費後續金
    流不符，且被告癸○○係將款項匯予祐安公司而非凱薾診所，
    自難認其有返還事實欄一㈡所示診療費予凱薾診所之舉。復
    查，被告3人未能提出其他積極事證證明其有返還上揭診療
    費予凱薾診所之情事，渠等確有為事實欄一㈠、㈡所示侵占診
    療費之行為，堪以認定。
四、被告3人各有事實欄一㈠、㈡所示犯意聯絡及行為分擔
㈠、按共同實行犯罪行為之人，在共同意思範圍以內，各自分擔
    犯罪行為之一部，彼此協力、相互補充以達其犯罪之目的者
    ，即應對於全部所發生之結果，共同負責。故共同正犯在客
    觀上透過分工參與實現犯罪結果之部分或階段行為，以共同
    支配犯罪「是否」或「如何」實現之目的，並因其主觀上具
    有支配如何實現之犯罪意思而受歸責，固不以實際參與犯罪
    構成要件行為或參與每一階段之犯罪行為為必要。僅參與事
    前之計劃、謀議而未實際參與犯罪（計劃主持人、組織者）
    ，或僅參與犯罪構成要件以外之行為（把風、接應），倘足
    以左右其他行為人是否或如何犯罪，而對於犯罪之實現具有
    功能上不可或缺之重要性者，與其他參與實行犯罪構成要件
    行為之人，同具有功能性的犯罪支配地位，而為共同正犯。
㈡、被告癸○○、卯○○、壬○○均明知事實欄一㈠、㈡所示診療費為凱
    薾診所營業收入，應歸屬凱薾診所所有，且依凱薾診所內部
    收費流程，係由病患自行以現金或匯款繳付予凱薾診所櫃臺
    人員，並無允許診所醫師、護理師私自向病患收受診療費，
    業經證人即凱薾診所會計己○○於本院審理時證述明確（見本
    院卷三第378頁），然被告癸○○竟利用為病患丑○○、乙○○及
    戊○○診療之機會，分別指示被告卯○○、壬○○以私人帳戶向病
    患丑○○、乙○○收取診療費，藉此將其業務上持有如事實欄一
    ㈠、㈡所示診療費挪為己用，其主觀上自有業務侵占之故意。
    另被告卯○○、壬○○在凱薾診所任職，並負責向病患說明診療
    內容及費用之業務，對於凱薾診所禁止醫師向病患私自收款
    之規定，自當知之甚詳，然其等明知被告癸○○前揭指示，已
    違反凱薾診所正規收費流程，竟仍配合被告癸○○之指示，以
    其自有帳戶或被告癸○○所提供帳戶向病患收款，再將收得診
    療費轉入被告癸○○私人帳戶內，供被告癸○○自由處分，是被
    告壬○○、卯○○為事實欄一㈠、㈡所示行為時，主觀上自有與被
    告癸○○共同侵占凱薾診所診療費之犯意聯絡甚明。再參以本
    案犯罪情節可知，被告壬○○、卯○○與病患聯繫診療費用事宜
    ，並指示病患將診療費匯入私人帳戶等行為，實為被告癸○○
    實施業務侵占犯行不可或缺之一環，是被告癸○○、卯○○就侵
    占事實欄一㈠、事實欄一㈡第1筆診療費等行為、被告癸○○、
    卯○○及壬○○就侵占事實欄一㈡第2筆診療費之行為間，有犯意
    聯絡及行為分擔，各應論以共同正犯。被告卯○○及壬○○辯稱
    ：其僅是聽從被告癸○○指示，並未無侵占行為及故意云云，
    自無足採。
㈢、至被告癸○○雖辯稱：我利用我自己與被告卯○○私人帳戶收款
    是為了節省凱薾診所稅收云云，然被告癸○○所取得如事實欄
    一㈠、㈡所示診療費，自始均未返還凱薾診所，而係作為其個
    人資金使用，已如前述，顯然被告癸○○選擇以私人帳戶向病
    患收取診療費之目的，與節省凱薾診所稅收無關，其前揭所
    辯，自難採信。
五、綜上所述，被告癸○○、卯○○及壬○○前揭所辯，均無足採。本
    案事證已臻明確，被告3人前揭業務侵占犯行，堪以認定，
    應依法論科。
參、論罪科刑
一、被告3人行為後，刑法第336條第2項之規定，業於108年12月
    25日修正公布，並於同年12月27日起生效施行，本次修正僅
    將上開條文之罰金數額調整換算予以明定，尚無新舊法比較
    之問題，而應依一般法律適用原則，逕適用裁判時之法律即
    修正後之刑法第336條第2項之規定，先予敘明。
二、核被告癸○○、卯○○、壬○○所為，均係犯刑法第336條第2項之
    業務侵占罪。又被告壬○○係利用被告癸○○所有丙帳戶向病患
    乙○○收取事實欄一㈡所示第2筆診療費，自始均未實際持有該
    診療費，並不具業務侵占罪之構成身分，但其與有此身分之
    被告癸○○就上開侵占犯行，有犯意聯絡及行為分擔，依刑法
    第31條第1項規定，論以共同正犯。再參酌被告壬○○之犯罪
    情節，其僅係依被告癸○○之指示提供丙帳戶資料予病患乙○○
    支付診療費，並未實際獲得或使用上開款項，爰依刑法第31
    條第1項但書規定減輕其刑。
三、被告癸○○與被告卯○○就事實欄一㈠、㈡所示犯罪事實，有犯意
    聯絡及行為分擔，均應依刑法第28條之規定，論以共同正犯
    ；被告壬○○就事實欄一㈡所示侵占第2筆診療費之犯行，與被
    告癸○○、卯○○有犯意聯絡及行為分擔，亦論以共同正犯。
四、被告卯○○先後以甲帳戶向病患丑○○收取診療費、被告癸○○及
    卯○○先後以乙及丙帳戶向病患乙○○收取診療費之數舉動，均
    係在密切接近之時間、地點緊密實施，侵害同一法益，各舉
    動之獨立性極為薄弱，在刑法評價上，應視為數舉動之接續
    實施，各論以接續犯之一罪。
五、被告卯○○、癸○○所為事實欄一㈠、㈡所示業務侵占犯行，犯意
    各別，行為互殊，應分論併罰。　　
六、爰審酌被告癸○○、卯○○及壬○○任職凱薾診所，竟利用
　　為病患治療之機會，由被告卯○○、壬○○以私人帳戶向病患收
    取診療費後交予被告癸○○花用，致凱薾診所受有財產上損失
    ，實非足取，且被告3人犯後否認犯罪，犯後態度難謂良好
    ，兼衡被告3人未曾經法院判處罪刑之素行、犯罪動機、目
    的、手段、各自參與情節及分工暨被告癸○○自述博士畢業之
    智識程度、目前擔任醫師，月收入20萬元，已婚，有4個未
    成年小孩，需扶養父母及小孩之生活狀況（見本院卷三第43
    9頁）、被告卯○○自述大學畢業之智識程度、目前從事行政
    助理，月收入5萬至6萬元，未婚，無子，需扶養父母之生活
    狀況（見本院卷第439頁）及被告壬○○自述大學畢業之智識
    程度、目前從事醫美診所諮詢師，月收入約5萬元，未婚，
    無子，無人需扶養之生活狀況（見本院卷第439頁）等一切
    情狀，就被告癸○○、卯○○部分，各量處如附表主文欄所示之
    刑，並定應執行刑如主文所示；被告壬○○部分，則量處如主
    文所示之刑，並諭知易科罰金之折算標準。
肆、沒收
    按犯罪所得，屬於犯罪行為人者，沒收之，於全部或一部不
    能沒收或不宜執行沒收時，追徵其價額，刑法第38條之1第1
    項前段、第3項定有明文。又共同正犯犯罪所得之沒收、追
    繳或追徵，應就各人分受所得之數為沒收，追徵亦以其所費
    失者為限（最高法院104年度台上字第2596號判決意旨參照
    ）。經查： 
一、被告癸○○部分
　　被告癸○○因事實欄一㈠、㈡所示業務侵占犯罪而取得診療費13
    2萬元、101萬3889元，均屬其犯罪所得，爰依刑法第38條之
    1第1項前段、第3項，於被告癸○○所犯各罪項下宣告沒收，
    並於全部或一部不能沒收或不宜執行沒收時，追徵其價額。
二、被告卯○○、壬○○
　　本案被告卯○○以私人帳戶取得診療費，均已全數轉交予被告
    癸○○，已如前述，且無證據證明被告卯○○、壬○○有因本案獲
    得任何好處或報酬，爰不予宣告沒收或追徵。　　
伍、至公訴意旨雖認：被告壬○○另與被告癸○○、卯○○共同侵占乙○○於107年1月2日匯款之60萬3999元（即事實欄一㈡所示第1
    筆診療費）云云，然為被告壬○○所否認，並辯稱：其不知道
    乙○○有繳付第1筆診療費等語，經查：證人乙○○於本院審理
    時具結證稱：我到凱薾診所接受治療前期都是被告卯○○與我
    聯繫有關診療及費用相關事宜，後來某次的療程費用才改由
    被告壬○○提供帳戶給我，他們是說因被告卯○○忙其他事，所
    以換被告壬○○接洽等語明確（見本院卷二第375頁），並有
    被告卯○○與乙○○間通訊軟體LINE對話紀錄在卷可稽（見偵51
    83卷第43頁至第44頁），足徵病患乙○○支付第1筆診療費時
    ，被告壬○○尚未與之聯繫、接洽，復查，卷內無其他積極證
    據證明被告壬○○有與被告癸○○、卯○○共同侵占病患乙○○所匯
    第1筆診療費之犯意聯絡及行為分擔，自難認被告壬○○有為
    公訴意旨所指之業務侵占犯行，此部分本應為無罪之諭知，
    但因與上開論罪科刑部分有接續犯之實質上一罪關係，爰不
    另為無罪之諭知。
乙、無罪部分
壹、公訴意旨略以：
一、被告癸○○意圖使祐安公司得財產上不法之利益，明知辛○○欲
    以200萬元購買原祐安公司股東庚○○持有之20萬股股票（總
    價200萬元），而辛○○業於104年12月17日將併同其他款項總
    計300萬元匯至祐安公司設在台新商業銀行內湖分行帳號000
    00000000000號帳戶內作為股款價金，竟仍向庚○○表示辛○○
    僅願以100萬元受讓該20萬股股票，並偽造辛○○簽署之讓渡
    書交付予庚○○，致庚○○陷於錯誤而同意交易。被告癸○○遂於
    105年8月間以臺灣銀行票號BA0000000號、面額100萬元之支
    票交付庚○○，充作出售20萬股之股款，使祐安公司獲取100
    萬元之不法利益。因認被告癸○○涉犯刑法第216條、第210條
    之行使偽造私文書罪嫌、同法第339條第2項之詐欺得利罪嫌
    等語。
二、被告壬○○及癸○○均明知外國公司非經辦理分公司登記，不得
    以外國公司名義在我國境內經營業務，亦均明知由被告壬○○
    擔任代表人之塞席爾商CAIRE INTERNATIONAL INVESTMENT C
    ORP.公司（下稱CAIRE公司）並未於我國辦理相關登記，竟
    仍自106年11月24日起，由被告癸○○推由被告壬○○代表CAIRE
    公司擔任「凱薾國際生醫有限公司」（下稱凱薾公司）之股
    東及董事，並對外代表凱薾公司執行業務。因認被告癸○○、
    壬○○涉犯公司法第371條第2項之外國公司非法經營業務罪嫌
    等語。
貳、按犯罪事實應依證據認定之，無證據不得認定其犯罪事實；
    不能證明被告犯罪或其行為不罰者應諭知無罪之判決，刑事
    訴訟法第154條第2項、第301條第1項分別定有明文。又事實
    之認定，應憑證據，如未能發現相當證據，或證據不足以證
    明，自不能以推測或擬制之方法，為裁判基礎；且認定犯罪
    事實，所憑之證據，無論直接或間接證據，其為訴訟上之證
    明，須於通常一般之人均不致有所懷疑，而得確信其為真實
    之程度者，始得據之為有罪之認定，倘其證明尚未達到此一
    程度，而有合理性懷疑之存在時，即無從為有罪之認定。而
    刑事訴訟法第95條規定被告有緘默權，是被告基於不自證己
    罪原則，既無供述義務，亦不負自證清白之責任，自不能因
    被告未能提出證據資料證明其無罪，而認定其為有罪。又告
    訴人係以使被告受刑事訴追為目的，是其陳述是否與事實相
    符，仍應調查其他證據以資審認，即需有補強證據之存在，
    以增強或擔保告訴人陳述之證明力。
參、公訴意旨一部分
一、公訴意旨認被告癸○○涉犯刑法第216條、第210條行使偽造私
    文書罪嫌、刑法第339條第2項詐欺得利罪嫌，無非係以被告
    癸○○之供述、證人即被害人庚○○、辛○○之證述、偽造之讓渡
    書及收據各1紙、臺灣土地銀行104年12月17日匯款申請書及
    祐安公司登記資料案卷為論據。
二、訊據被告癸○○固坦承於105年8月間以100萬元之價格向庚○○
    購得祐安公司所發行20萬股，並交付臺灣銀行面額100萬元
    支票1紙（票號：BA0000000號、發票日：105年8月23日，下
    稱本案支票）予庚○○支付價款之事實，但堅詞否認有何行使
    偽造私文書及詐欺得利犯行，並辯稱：我向庚○○購買股份時
    ，並未謊稱辛○○之名義，亦未提供偽造之讓渡書等語，被告
    癸○○之辯護人則為其辯護稱：104年12月17日辛○○匯款予祐
    安公司之300萬元係為支付祐安公司增資股款，並非購買庚○○名下股份，且依證人庚○○證述情節，其出售祐安公司股份
    之過程，被告癸○○並未明確提及何人承接，且本案無其他積
    極事證證明被告癸○○有向庚○○謊稱辛○○僅願以100萬元購買
    股票，並交付偽造讓渡書之情事，自難僅憑被害人單一指訴
    ，逕以上開罪嫌相繩等語。
三、經查：
㈠、被告癸○○於105年8月間以100萬元之價格向庚○○購買其所有祐
    安公司20萬股股份，並交付本案支票予庚○○，嗣庚○○於105
    年8月25日持本案支票兌現取得100萬之事實，業據被告癸○○
    所坦認（見本院卷一第216頁），核與證人庚○○於偵訊及本
    院審理時證述情節相符（見偵8518卷第127頁至第129頁、本
    院卷三第112頁至第131頁），並有祐安公司發起人名冊、10
    6年10月股東名冊及本案支票照片在卷可佐（見臺北市商業
    處祐安公司案卷一第11頁、本院卷一第347頁、本院卷三第1
    59頁），此部分事實，首堪認定。　
㈡、公訴意旨雖以：被告癸○○向庚○○佯稱辛○○僅願以100萬元受讓
    該20萬股云云，並偽造辛○○簽署之讓渡書交付庚○○，致庚○○
    陷於錯誤而同意交易等語，然查：
　⒈證人庚○○於偵訊及本院審理時具結證稱：祐安公司設立時我
    投資200萬元成為原始股東，並取得20萬股，但因為我與被
    告癸○○理念不合，我於104年4月下旬決定要退股，但當時被
    告癸○○跟我說因公司法之規定，公司剛成立1年之內，原始
    股東不能辦理退股，直到隔年(105)年6、7月時，被告癸○○
    才再次與我商談退股事宜，當時被告癸○○先用通訊軟體LINE
    向我表示要由辛○○承接我的股份，但辛○○只願意以100萬元
    來承接，我當時想盡早退出，就同意此價格，嗣於105年8月
    23日被告癸○○與我相約在咖啡廳見面，並交付辛○○簽署之讓
    渡書及本案支票給我，我即於同日將本案支票存入我的金融
    帳戶內提示兌現等語（見偵8518卷第127頁至第129頁、本院
    卷三第112頁至第131頁），然被告癸○○否認有佯以辛○○名義
    向庚○○購買股份並交付讓渡書之情事，而證人庚○○所提供與
    被告癸○○間之通訊軟體LINE對話紀錄，已無法開啟閱覽，有
    臺灣士林地方檢察署110年12月22日甲○卓周110蒞12916字第
    1109056704號函暨附件勘驗報告在卷可稽（本院卷三第327
    頁至第339頁），是被告癸○○與庚○○就本案買賣股份之經過
    各執一詞，被告癸○○是否有公訴意旨所指上情，自需其他積
    極證據相佐。
　⒉公訴人雖舉證人辛○○之證述、臺灣土地銀行104年12月17日匯
    款申請書及讓渡書為論據，然查：
　⑴辛○○於104年12月17日匯款300萬元予祐安公司，固有臺灣土
    地銀行104年12月17日匯款申請書在卷可稽（見偵5183卷第3
    27頁），然辛○○就上揭匯款之原因，於警詢時先供稱：被告
    癸○○於104年12月間祐安公司股東會上說原始股東庚○○要將
    持有200萬元退股，希望我與丁○○將庚○○原持有股份買下，
    另外還有一位股東說要入股100萬元，但錢尚未到位，也需
    要我再支出100萬元承接該股東之股份，我才會匯款300萬元
    至祐安公司等語（見偵5183卷第110頁），復於警詢時改稱
    ：104年間祐安公司辦理現金增資，增資金額為1000萬元，
    增資後股東股份比例分配，我要另外再繳納400萬元，其中3
    00萬元匯給祐安公司、100萬元匯給凱薾診所等語（見偵518
    3卷第111頁），另於本院審理時則證稱：被告癸○○於104年1
    2月17日前有打電話聯繫丁○○，並說庚○○要退股，希望我們
    把庚○○的股份吃下來，也就是200萬元，另外祐安公司又遇
    到增資，所以我才會匯款300萬元到祐安公司，其中100萬元
    為增資款，200萬元則為購買庚○○股份之股款，庚○○要退股
    的事情，我印象很深是被告癸○○在電話中講2次，所以我知
    道，但被告癸○○是否有在股東會上講退股的的事情，我已經
    忘記了等語（見本院卷三第92頁至第93頁、第103頁至第104
    頁），是證人辛○○就其於104年12月17日匯款300萬元予祐安
    公司之原因，前後所述情節不一，再參以被告癸○○與丁○○於
    104年12月17日往來電子郵件，被告癸○○於同日上午10時42
    分許傳送：根據祐安公司2015年第2次董事會會議紀錄，第1
    次增資額為1000萬，請辛○○董事匯入祐安公司台新帳戶300
    萬元、凱薾診所台新帳戶100萬元等訊息後，丁○○即於同日
    中午12時7分許覆以：已電匯入帳300萬元及100萬元，惠請
    查收等情，並未提及購買庚○○原始股份事宜，亦有前揭電子
    郵件在卷可佐（見偵5183卷第325頁），足徵辛○○於104年12
    月17日匯款300萬元至祐安公司之目的，係為支付祐安公司
    增資款，並非購買庚○○原始股份，是公訴意旨所認：辛○○欲
    以200萬元購買庚○○所持有20萬股而於104年12月17日將併同
    款項總計300萬元匯至祐安公司帳戶一節，已難採信。
　⑵又庚○○所提出股份轉讓書上辛○○之簽名，並非辛○○親自或授
    權他人簽名乙節，固據證人辛○○證述明確（見本院卷三第93
    頁至第94頁），然上揭轉讓書究為何人所製作、何人交付予
    庚○○等重要情節，除證人庚○○之證述外，尚無其他積極證據
    相佐，而庚○○與被告癸○○商談買回股票事宜之過程中，辛○○
    均未參與或在場見聞，業經證人辛○○、庚○○證述一致（見本
    院卷三第93頁、第115頁至第116頁），是證人辛○○證述前詞
    ，自不足以補強證人庚○○指稱被告癸○○謊稱辛○○名義向其購
    買股份，並交付偽造轉讓書等情之真實性。
　⑶復查，公訴人未提出其他積極證據證明被告癸○○有向庚○○佯
    以辛○○僅欲以100萬元購買股份，並交付偽造轉讓書之行為
    ，自難僅憑被害人之單一指訴，逕以詐欺得利、行使偽造私
    文書罪相繩。
肆、公訴意旨二部分　　
一、公訴意旨認被告癸○○、壬○○涉犯違反公司法第371條第2項之
    外國公司非法經營業務罪嫌，無非係以被告2人供述、經濟
    部109年5月6日經授商字第10901074530號函、凱薾國際生醫
    公司登記資料案卷等證據為論據。
二、訊據被告癸○○、壬○○堅詞否認有何違反公司法第371條第2項
    之犯行，均辯稱：CAIRE公司僅是單純投資凱薾公司，並指
    派被告壬○○擔任法人股東代表人，被告2人均未以CAIRE公司
    之名義在我國執行業務，不成立外國公司非法經營業務罪等
    語。
三、經查：
㈠、按外國公司非經辦理公司登記，不得以外國公司名義在中華
    民國境內經營業務；違反前項規定者，行為人處1年以下有
    期徒刑、拘役或科或併科15萬元以下罰金，並自負民事責任
    ，公司法第371條第1項、第2項定有明文。又外國公司在中
    華民國境內為營業行為應經我國認許，並辦理分公司登記；
    若非屬營業行為，無論是否經我國認許，即非公司法第19條
    未經設立登記，不得以公司名義經營業務或為其他法律行為
    之規範（經濟部99年11月16日經商字第09902428020號函釋
    意旨參照）。  
㈡、CAIRE公司於106年8月24日由經濟部投資審議委員會（下稱投
    審會）核准投資我國凱薾公司，並指派被告壬○○擔任法人股
    東代表人；嗣於106年11月24日經凱薾公司全體股東同意，
    選任被告壬○○擔任凱薾公司董事，對外代表凱薾公司執行業
    務之事實，業據被告癸○○、壬○○所坦認（見本院卷一第267
    頁至第269頁），並有凱薾公司106年11月24日股東同意書、
    公司章程、投審會106年8月24日經審一字第10600194260號
    函、106年10月13日經審一字第10600240780號函、CAIRE公
    司指派書在卷可稽（見臺北市登記處凱薾公司案卷第53頁至
    第55頁、第58頁至第63頁），是被告壬○○係基於凱薾公司董
    事身分，對外代表「凱薾公司」在我國執行業務，並非以CA
    IRE公司名義營業甚明，自無違反公司法第371條第1項之規
    定。復查，公訴人未提出被告2人有何以CAIRE公司名義在我
    國經營業務之事實及證據，自難逕以外國公司非法營業罪嫌
    相繩。
伍、綜上所述，公訴人所舉上開事證，顯不足形成被告癸○○有公
    訴意旨一所指行使偽造私文書及詐欺得利犯行、被告癸○○及
    壬○○有公訴意旨二所指外國公司非法經營業務犯行之確信，
    自屬不能證明被告癸○○、壬○○犯罪，依前揭規定及說明，此
    部分應為無罪之諭知，以昭審慎。
據上論斷，應依刑事訴訟法第299條第1項前段、第301條第1項，
刑法第336條第2項、第28條、第31條第1項、第41條第1項前段、
第51條第5款、第38條之1第1項前段、第3項，刑法施行法第1條
之1第1項，判決如主文。
本案經檢察官丙○○提起公訴，檢察官余秉甄到庭執行職務。
中　　華　　民　　國　 111　　年　　1 　　月　  25 　 日
                  刑事第二庭審判長法  官  黃于真
                                  法  官  張兆光
                                  法  官  何松穎 
以上正本證明與原本無異。
如不服本判決應於收受送達後20日內向本院提出上訴書狀，並應
敘述具體理由。其未敘述上訴理由者，應於上訴期間屆滿後20日
內向本院補提理由書( 均須按他造當事人之人數附繕本) 「切勿
逕送上級法院」。因疫情而遲誤不變期間，得向法院聲請回復原
狀。
                                  書記官  蔡宜君
中　　華　　民　　國　　111 　年　　1 　　月　　27　　日
附錄本案論罪科刑法條全文：
中華民國刑法第336條
對於公務上或因公益所持有之物，犯前條第1項之罪者，處1年以
上7年以下有期徒刑，得併科15萬元以下罰金。
對於業務上所持有之物，犯前條第1項之罪者，處6月以上5年以
下有期徒刑，得併科9萬元以下罰金。
前2項之未遂犯罰之。　　　　

附表：
編號 對應犯罪事實 主    文 1 事實欄一㈠ 癸○○共同犯業務侵占罪，處有期徒刑壹年貳月。未扣案之犯罪所得新臺幣壹佰參拾貳萬元沒收，於全部或一部不能沒收或不宜執行沒收時，追徵其價額。 卯○○共同犯業務侵占罪，處有期徒刑拾月。 2 事實欄一㈡ 癸○○共同犯業務侵占罪，處有期徒刑壹年。未扣案之犯罪所得新臺幣壹佰零壹萬參仟捌佰捌拾玖元沒收，於全部或一部不能沒收或不宜執行沒收時，追徵其價額。 卯○○共同犯業務侵占罪，處有期徒刑捌月。